臺灣臺中地方法院民事裁定
110年度聲字第255號
聲  請  人  紀仁成  
            紀仁松  
            紀梅雀  
            紀金章  
            紀俊達  
            紀俊源  


聲  請  人  紀仁生  
相  對  人  祭祀公業紀長興

特別代理人  王銘助律師
上列聲請人聲請於本院110年度訴字第1352號確認借名登記關係
存在等事件中，為該事件被告祭祀公業紀長興選任特別代理人，
本院裁定如下：
    主  文
選任王銘助律師為本院110年度訴字第1352號確認借名登記關係
存在等之民事訴訟事件被告祭祀公業紀長興之特別代理人。
選任特別代理人所需費用及特別代理人代為訴訟所需費用暫先核
定為新臺幣肆萬伍仟元，由聲請人墊付。
    理  由
一、按非法人之團體，設有代表人或管理人者，有當事人能力；
    對於無訴訟能力人為訴訟行為，因其無法定代理人或其法定
    代理人不能行代理權，恐致久延而受損害者，得聲請受訴法
    院之審判長，選任特別代理人；本法關於法定代理之規定，
    於非法人團體之代表人或管理人準用之，民事訴訟法第40條
    第3項、第51條第1項、第52條分別定有明文。又祭祀公業條
    例於民國97年7月1日施行後，祭祀公業未依該條例第21條、
    第22條規定向主管機關登記為祭祀公業法人者，仍不失為非
    法人團體，而有當事人能力（最高法院97年度台上字第2070
    號裁定意旨、97年度第2次民事庭會議參照）。是以，在現
    行法下，祭祀公業如尚未辦理登記為祭祀公業法人者，應屬
    非法人團體，有當事人能力，若其無管理人，或管理人因故
    不能履行職務，致其訴訟能力有所欠缺時，對造當事人如恐
    致久延而受損害，自得依前揭規定，聲請法院為該祭祀公業
    選任特別代理人。
二、按選任特別代理人所需費用，及特別代理人代為訴訟所需費
    用，得命聲請人墊付本法關於法定代理之規定，於法人之代
    表人準用之；法院或審判長依法律規定，為當事人選任律師
    為特別代理人或訴訟代理人者，其律師之酬金由法院或審判
    長酌定之；前項酬金及第466條之3第1項之酬金為訴訟費用
    之一部，其支給標準，由司法院參酌法務部及中華民國律師
    公會全國聯合會意見定之；民事訴訟法第51條第5項、第52
    條、第77條之25分別定有明文。又按法院裁定律師酬金，應
    斟酌案情之繁簡、訴訟之結果及律師之勤惰，於下列範圍內
    為之；但律師與當事人約定之酬金較低者，不得超過其約定
    ：㈠民事財產權之訴訟，於訴訟標的金額或價額3％以下；但
    最高不得逾新臺幣（下同）50萬元。㈡民事非財產權之訴訟
    ，不得逾15萬元；數訴合併提起者，不得逾30萬元；非財產
    權與財產權之訴訟合併提起者，不得逾50萬元，亦為法院選
    任律師及第三審律師酬金核定支給標準第4條第1項所明定。
三、本件聲請意旨略以：相對人祭祀公業紀長興之原管理人紀江
    鎮經鈞院以110年度全字第21號裁定，於另案110年度訴字第
    590號確認管理權不存在事件終結前，不得行使相對人管理
    人之職務，該裁定並經臺灣高等法院臺中分院110年度抗字
    第268號駁回抗告在案。相對人現無法定代理人，聲請人為
    避免本件訴訟程序延滯並利程序之進行，爰依民事訴訟法第
    51條第1項之規定，聲請選任臺中律師公會推薦或其他律師
    為鈞院110年度訴字第1352號確認借名登記關係存在等之民
    事訴訟事件為被告祭祀公業紀長興之特別代理人；又選任特
    別代理人所需費用及特別代理人代為訴訟所需費用暫先由核
    定由聲請人墊付。。
四、經查：
（一）本件110年度訴字第1352號確認借名登記關係存在等事件
      中之被告祭祀公業紀長興之法定代理人紀江鎮，因本院另
      案確認管理權不存在事件（110年度訴字第590號），遭聲
      請假處分禁止其執行祭祀公業紀長興管理人之職務後，復
      於民國110年9月17日死亡，且相對人祭祀公業紀長興迄今
      無法重新選任新管理人，堪認相對人現無法定代理人，是
      聲請人依民事訴訟法第51條第1項規定，聲請選任特別代
      理人，以避免本件訴訟程序延滯，並利程序之進行，經核
      於法並無不合。
（二）本院審酌社團法人臺中律師公會所提供願任特別代理人會
      員名冊中之王銘助律師，係自92年10月執業迄今18年餘，
      參之其學經歷及專長之訴訟類型，堪認具備相當專業智識
      及職業倫理，足以維護相對人法律上權益，且其與兩造並
      無利害衝突，由其擔任相對人之特別代理人，顯較聲請人
      推薦之律師及派下員紀仁松、紀仁生、紀俊達、紀培增、
      紀銀鎮為適當，爰依前揭規定，選任王銘助律師為相對人
      於本件訴訟事件之特別代理人。
五、本院參酌本事件案情之繁簡程度及法院選任律師及第三審律
    師酬金核定支給標準所定標準，核定本件選任特別代理人所
    需費用及特別代理人代為訴訟所需費用暫先核定為新臺幣45
    ,000元，並由聲請人先行墊付之。
六、民事訴訟法第483條規定，訴訟程序進行中所為之裁定，除
    別有規定外，不得抗告。故選任特別代理人之裁定及駁回選
    任特別代理人聲請之裁定，倘係於訴訟程序進行中所為者，
    均不得抗告，僅於訴訟繫屬前所為者，始得為抗告（最高法
    院85年度台抗字第215號裁判、88年度第9次民事庭會議決議
    意旨參照）。聲請人於本件訴訟繫屬中提起本件聲請，係屬
    訴訟程序進行中所為之裁定，揆諸前揭說明，自不得抗告，
    併予敘明。　　　　
七、依民事訴訟法第51條第1項、第5項、第52條，裁定如主文。
中　　華　　民　　國　　110 　年　　12　　月　　27　　日
                  民事第六庭  法  官　巫淑芳
正本係照原本作成。
本裁定不得抗告。
中　　華　　民　　國　　110 　年　　12　　月　　27　　日
                              書記官　廖明瑜